臺灣臺中地方法院刑事判決　　　　　　 100年度訴字第1204號
公　訴　人　臺灣臺中地方法院檢察署檢察官
被　　　告　劉伶惠
上列被告因毒品危害防制條例案件，經檢察官提起公訴（99年度
毒偵字第3799號），被告在本院準備程序進行中就被訴事實為有
罪之陳述，受命法官於告知簡式審判程序之旨，並聽取當事人之
意見後，本院合議庭裁定由受命法官獨任依簡式審判程序，判決
如下：
    主  文
劉伶惠施用第一級毒品，累犯，處有期徒刑玖月。又施用第二級
毒品，累犯，處有期徒刑陸月。應執行有期徒刑壹年壹月。
    事  實
一、劉伶惠前因施用毒品案件，經本院裁定送觀察、勒戒後，認
    無繼續施用毒品之傾向，於民國94年2月5日釋放，並由臺灣
    臺中地方法院檢察署檢察官以94年度毒偵字第281號案件為
    不起訴處分確定。於前開觀察、勒戒執行完畢釋放後5年內
    ，又因施用毒品及強盜案件，經法院分別判處有期徒刑4月
    、3年確定，經減刑合併定應執行有期徒刑3年15日，於96年
    4月13日假釋付保護管束，至97年4月15日保護管束期滿未經
    撤銷執行完畢。竟仍不知悔改，分別基於施用第一級毒品海
    洛因、第二級毒品甲基安非他命之犯意，於99年5月3日上午
    7 時許回溯前96小時內之某時，在不詳地點，以將第一級毒
    品海洛因粉末摻入香煙內吸食之方式，施用第一級毒品海洛
    因1次；復於同期間之某時，以將第二級毒品甲基安非他命
    置於玻璃球中，燒烤吸食其煙霧之方式，施用第二級毒品甲
    基安非他命1次。嗣於99年5月2日16時30分許，在臺中市○
    ○區○○路33號前，為警盤查查獲。並經其同意，為警採其
    尿液送驗，結果呈毒品嗎啡、安非他命、甲基安非他命陽性
    反應，因而查獲。
二、案經臺中市警察局（現改制為臺中市政府警察局）第六分局
    報告臺灣臺中地方法院檢察署檢察官偵查起訴。
    理  由
壹、程序方面
一、按除被告所犯為死刑、無期徒刑、最輕本刑為3年以上有期徒
    刑之罪或高等法院管轄第一審案件者外，於法院行準備程序
    進行中，被告先就被訴事實為有罪之陳述時，審判長得告知
    被告簡式審判程序之旨，並聽取當事人、代理人、辯護人及
    輔佐人之意見後，裁定進行簡式審判程序；受命法官行準備
    程序，與法院或審判長有同一之權限，刑事訴訟法第273條
    之1第1項、第279條第2項前段定有明文。再按簡式審判程序
    之證據調查，不受刑事訴訟法第159條第1項、第161條之2、
    第161條之3、第163條之1及第164條至第170條規定之限制，
    同法第273條之2亦有明文。
二、查本件被告所犯為死刑、無期徒刑、最輕本刑為3年以上有期
    徒刑以外之罪，且非高等法院管轄第一審之案件，經本院合
    議庭裁定由受命法官行準備程序時，被告就被訴事實為有罪
    之陳述後，復經本院合議庭裁定由受命法官獨任行簡式審判
    程序，依前述法律之規定，本案證據之調查，自不受刑事訴
    訟法第159條第1項、第161條之2、第161條之3、第163條之1
    及第164條至第170條規定之限制，合先敘明。
貳、實體部分：
一、被告劉伶惠於偵訊時及本院審理中均坦白承認上開犯行，並
    有中山醫學大學附設醫院檢驗科藥物檢測中心尿液檢驗報告
    1紙在卷可稽，自堪信被告上開自白與事實相符。本件事證
    明確，被告犯行堪予認定。
二、按毒品危害防制條例於92年7月9日修正公布，自93年1月9日
    施行，其中第20條、第23條將施用毒品之刑事處遇程序，區
    分為「初犯」及「5年內再犯」、「5年後再犯」。依其立法
    理由之說明：「初犯」，經觀察、勒戒或強制戒治後，應為
    不起訴處分或不付審理之裁定；「5年內再犯」者，因其再
    犯率甚高，原實施之觀察、勒戒及強制戒治既已無法收其實
    效，爰依法追訴或裁定交付審理。至觀察、勒戒或強制戒治
    執行完畢釋放後，「5年後再犯」者，前所實施之觀察、勒
    戒或強制戒治已足以遮斷其施用毒品之毒癮，為期自新及協
    助其斷除毒癮，仍適用「初犯」規定，始應先經觀察、勒戒
    、強制戒治之程序。從而依該次修正後之規定，僅限於「初
    犯」及「5年後再犯」2種情形，應先經觀察、勒戒或強制戒
    治之程序，此乃該條例第10條之例外規定。倘被告於5年內
    已再犯施用毒品，經依法追訴處罰，縱其第3次（或第3次以
    上）再度施用毒品之時間，在初犯經觀察、勒戒或強制戒治
    執行完畢釋放5年以後，因與單純之「5年後再犯」之情形有
    別，不合於「5年後再犯」之例外規定；且因已於「5年內再
    犯」，顯見其再犯率甚高，原實施觀察、勒戒或強制戒治，
    已無法收其實效，即應回歸原則性規定，由檢察官逕行起訴
    ，依該條例第10條處罰，最高法院95年度臺非字第134號裁
    判可資參照。查被告前因施用毒品案件，經法院裁定令入勒
    戒處所實施觀察、勒戒，嗣因認無繼續施用毒品之傾向，於
    94年2月5日釋放，並經臺灣臺中地方法院檢察署以94年毒偵
    字第281號處分書不起訴確定。復於94年間，因施用毒品犯
    行，經臺灣澎湖地方法院判處有期徒刑4月，如易科罰金以
    銀元三百元折算一日確定，再於99年間因施用第一級毒品罪
    及第二級毒品罪，經本院以100年訴字第141號判決分別判處
    有期徒刑8月、5月，並定應執行刑11月確定；此均有臺灣高
    等法院被告前案紀錄表存卷可佐，則揆諸前揭說明，被告於
    本案犯罪事實欄所載時、地再犯施用第一級毒品海洛因犯行
    ，雖距其94年2月5日觀察、勒戒執行完畢之時間，已在5年
    以後，然其於觀察、勒戒執行完畢釋放後之5年內，已有因
    施用毒品案件，經法院論罪科刑之紀錄，則被告本案施用第
    一級毒品之犯行，已非屬上述「初犯」或「五年後再犯」應
    先經觀察、勒戒或強制戒治程序之情形，故本案之訴追條件
    業已充足，本案自應予以依法論科。
三、核被告所為，係犯毒品危害防制條例第10條第1項之施用第
    一級毒品罪及同條例第10條第2項之施用第二級毒品罪。又
    被告所犯施用第一級毒品罪及施用第二級毒品罪間，犯意各
    別，行為互異，應予分論併罰。再被告前有如犯罪事實欄所
    載之施用毒品及強盜犯行，經法院分別判處有期徒刑4月、3
    年確定，嗣經裁定減刑合併定應執行有期徒刑為3年15日，
    被告於96年4月13日經假釋付保護管束，97年4月15日假釋期
    滿未經撤銷以有期徒刑執行完畢論，此有臺灣高等法院被告
    前案紀錄表在卷可按，被告於前開有期徒刑執行完畢後，5
    年以內故意再犯本件有期徒刑以上之罪，為累犯，應依刑法
    第47條第1項之規定，加重其刑。審酌被告前因施用毒品，
    經觀察、勒戒、強制戒治及徒刑之執行後，仍再犯本案施用
    第一、二級毒品罪，無視於國家對於杜絕毒品犯罪之禁令，
    兼衡酌被告犯罪情節、犯罪後態度等一切情狀，分別量處如
    主文所示之刑，並定其應執行之刑。
四、據上論斷，應依刑事訴訟法第273條之1第1項、第299條第1
    項前段，毒品危害防制條例第10條第1項、第2項，刑法第11
    條前段、第47條第1項、第51條第5款，判決如主文。
本案經檢察官王淑月到庭執行職務。
中    華    民    國  100    年    11    月    29    日
                     刑事第二庭   法  官  宋富美
以上正本證明與原本無異。
如不服本判決應於收受送達後10日內向本院提出上訴書狀，並應
敘述具體理由；其未敘述上訴理由者，應於上訴期間屆滿後20日
內向本院補提理由書（均須按他造當事人之人數附繕本）「切勿
逕送上級法院」。
                                  書記官  劉雅玲
中    華    民    國  100    年    11    月    29    日
附錄本案論罪科刑法條：
毒品危害防制條例第10條
施用第一級毒品者，處 6 月以上 5 年以下有期徒刑。
施用第二級毒品者，處 3 年以下有期徒刑。